# 请教陈版主关于信托产品的会计处理

提问人：wendy24 时间：2013-03-27 22:18:38
看到论坛里之前有讨论过这个问题，陈版主建议“目前情况下，在中国准则下，可以将无活跃市场的信托产品按照该产品本身的期限和预计持有期限列报为“其他流动资产”、“其他非流动资产”或“一年内到期的非流动资产”，并按照是否承诺保障本金安全和保底收益（或固定收益）确定是属于债权性投资还是权益性投资，分别按照各自适用的原则（实际利率法／成本法）处理。”
我这里有一个例子，想请教陈老师： A企业与B信托公司 2011 年 6 月签订一信托合同，合同约定信托期限为 2 年，满 14 个月受托人（信托公司）可视项目情况随时提前终止信托合同。该信托合同约定主要投资于股权、可转债、贷款等，预计收益率为6%，并且C投资担保公司与A企业签订担保协议，约定担保收益率不低于6%。根据实际情况，该信托合同于 2012 年 10 月终止，实际收益率为7%。
我个人认为该信托合同显然不满足“持有至到期投资”、“以公允价值计量且其变动计入当期损益的金融资产”定义，但可以视其公允价值是否可以可靠计量分为以下几种处理方式： （ 1 ）如果信托资金投资的项目例如股票，其公允价值可以获得，那么可以将其分类为“可供出售金融资产”，我看到某A股上市公司的年报中将“可供出售非上市信托产品”放在“可供出售金融资产”中，并且附注中写该余额由于公允价值增加而上升。 （ 2 ）如果信托产品的公允价值无法合理估计，那么只能将其分类为“贷款和应收款项”了，由于其约定信托期限是 2 年，那在 2011 年 12 月 31 日报表中，该信托产品应计入“其他非流动资产”，以成本列示。由于该信托被C担保公司担保，因此没有减值可能，不需要考虑其减值可能。 （ 3 ）如果A企业聘请的会计师在 2013 年的时点去出具 2011 年的报告，可否把该信托产品记在“其他应收款”或者“一年内到期的非流动资产”里面呢，因为虽然合同约定信托期限 2 年，但受托人可能在满 14 个月后终止合同，且实际上该合同也于 2012 年 10 月终止了。 以上 3 种不同会计处理，请陈老师赐教！

回答人：chenyiwei
回复 wendy24 的帖子
这类信托投资整体作为一项可供出售金融资产是合适的，但一般理解不适合于作为“贷款和应收款项”的特征。由于受托人（B信托公司）和收益担保人（C担保公司）并非同一主体，实际上是两项金融工具，因此不能简单地将这两项工具组合成一项保本、保底收益的债务性投资。
如果该期限短于一年的，建议列报为“其他流动资产”（但其确认和计量按可供出售金融资产处理）；超过一年的，则建议列报为“一年内到期的非流动资产”或“可供出售金融资产”。在考虑其可收回金额时，可考虑该担保事项的影响。

提问人：闲人莫入 时间：2013-12-14 15:30:02
翻旧帖，请问陈老师这个例子中 11 年底的时候理财产品的预期收益要做怎样的处理？

回答人：chenyiwei
由于预期收益并不是保证收益，因此虽然风险可能较低，但期末并不存在一项收取固定或可确定金额的合同权利，因此不建议预提投资收益和确认相应的应收款项。

提问人：lu760314 时间：2014-01-21 21:04:52
如果取得截止日的信托公司的管理报告，信托资金运用情况良好，达到预期收益，是否可以据此确认收益呢？

回答人：chenyiwei
不可以。并未取得要求管理人分配固定或可确定金额款项的合同权利。

提问人：guizilaile00 时间：2014-02-13 12:59:08
关于这个问题补充问一下： A公司通过某信托公司认购某上市公司的非公开增发股票，限售期一年，投资目的是获取股票收益 那么（ 1 ）A公司 可以把这项投资确认为可供出售金融资产。 （ 2 ）期末确认的公允价值变动为非公开增发价和 12 月 31 日收盘价之间的浮赢（同时，于信托公司有安全垫和结构化的约定，10%以内，按收益比确认，超过10%，有额外的分成收益，相当于信托计划有杠杆效果）由此，我理解，最保守的算法是与收盘价之间的损益确认为公允价值变动，超过10%的额外分成收益在年末不确认为公允价值变动，不知陈老师如何看待这个问题。

回答人：chenyiwei
1 、此类股票如有限售期的，则期末估值应考虑剩余限售期的影响，不能直接以无限售条件股份的期末收盘价作为公允价值。 2 、需关注A公司所持有的是限售股票还是信托受益权份额。如果直接持有信托受益权份额，且对该信托不具有控制，不能将其纳入合并报表范围的，则在期末对信托受益权进行估值时可以考虑分成因素的影响。如果对该信托具有控制权，需将该信托纳入合并报表范围的，则在合并报表层面对可供出售金融资产的估值不考虑该分成条款的影响，而是另外将浮盈对应的分成款确认为合并报表层面的一项支出并确认预计负债。

提问人：guizilaile00 时间：2014-02-13 21:37:29
谢谢陈老师，回答很全面，实际情况确实是获得信托受益权份额，出资 5000 万买了 5000 万份信托单位，因此，公允价值的变动，应当可以考虑分成因素的影响， 同时，有介于此，我对第 1 点答案关于限售期的考虑，有些好奇，如果是限售股份，那么应当如何考虑估值的影响呢？能否非常粗略的讲一下考虑的思路即可，我以后要是碰到，知道如何去考虑这方面的影响。

回答人：chenyiwei
金融工具的公允价值估值问题属于另外的专业领域，我自己也没有深入研究过，一般是利用专家工作。抱歉！

提问人：guizilaile00 时间：2014-03-24 00:27:51
是否可以参考

回答人：chenyiwei
这个文件在最初 2007 年时引入还有它的意义，但现在随着市场参与者对公允价值的理解加深和对估值技术了解的深入，这种简单的直线法模型已经极少用了。